臺灣板橋地方法院民事判決　　　　　　　　94年度親字第34號
原　　　告　丁○○○
　　　 　 　子○○
　　　　　　丙○○
　　　　　　乙○○
　　　　　　己○○
　　　　　 上五人即為原告廖.
上五人共同
訴訟代理人　李建民律師
被　　　告　甲○○
被　　　告　戊○○
　　　　　　　　　　　　之2號.
被　　　告　庚○○
被　　　告　癸○○
被　　　告　壬○○
被　　　告　辛○○
　　　　　　　　　　　　4樓
上列當事人間確認親子關係不存在等事件，前經本院於民國94年
12月7日言詞辯論終結，本院判決如下：
    主  文
確認廖龍、廖陳止（均已歿）與原告廖鎮雄父母子女法律關係不
存在。
確認廖清輝、許玉珠（均已歿）與原告廖鎮雄父母子女法律關係
存在。
訴訟費用由被告負擔。
    事實及理由
壹、 程序部分
一、查本件原告廖鎮雄民國94年3月3日起訴後，嗣於94年6月24
    日死亡，此有死亡證明書在卷足憑，而原告廖鎮雄死亡後，
    遺有配偶丁○○○、長子丙○○、次子乙○○、長女子○○
    、及次女己○○等5人為其繼承人，此亦有繼承系統表及戶
    籍謄本在卷足稽，嗣經該等繼承人依民事訴訟法第175條第1
    項規定聲請承受訴訟在案，核先敘明。
二、次查被告戊○○、庚○○、癸○○、壬○○、辛○○之生父
    為廖清輝、生母為許玉珠，其等為否認原告廖鎮雄為廖清輝
    、許玉珠所生長子，此有戶籍謄本可憑，從而就該原告廖鎮
    雄與渠等之父母是否具親子法律關係，就原告私法上地位有
    不安之危險狀態存在，有以確認判決將之除去之必要，原告
    廖鎮雄即有受確認判決之法律上利益，原告於起訴後之94年
    7月29日追加「戊○○、庚○○、癸○○、壬○○、辛○○
    」等5人為被告，求為確認廖清輝、許玉珠與原告廖鎮雄父
    母子女關係存在，並經被告甲○○無異議為本案之言詞辯論
    及追加被告之五人於同年8月24日具狀答辯在案，是本件原
    告上開追加並無甚礙被告之防禦及訴訟之終結，自應准為追
    加，特此敘明。
三、本件被告除被告甲○○外均經合法通知，未於言詞辯論期日
    到場，核無民事訴訟法第三百八十六條所列各款情形，爰依
    原告之聲請，由就未到場之被告為其一造辯論而為判決。
貳、 實體部分
一、 查本件原告起訴主張原告乃為其父廖清輝（民國73年1月14
     日死亡）、母許玉珠（民國84年9月17日死亡）於日據時代
     未婚生下原告，因為家境貧寒，且當時日人強抓台灣人民
     當軍夫，原告父廖清輝於日據時代昭和五年二月一日分戶
     ，即未設籍，至36年4月26日始申請設籍，因而將原告（即
     親生長子）登記在伯父母廖龍、廖陳止戶籍內，惟原告自
     幼即與生父母廖清輝、許玉珠設同一戶籍，生父廖清輝戶
     籍僅登載「次子戊○○」，長子欄則空白，此業據原告（
     一）提有父廖清輝戶籍謄本二份可稽。而原告戶籍謄本雖
     登記「父廖龍、母廖陳止」，然原告自幼即與生父廖清輝
     、生母許玉珠同住，負起長子之責任，從事童工工作，分
     攤家庭重擔，照顧弟妹生活，記憶中從未與戶籍上登載之
     「父廖龍、母廖陳止」同住，此亦經原告提有照片二紙可
     考。（二）參諸被告甲○○於本院94.4.27言詞辯期日亦到
     庭同意原告之請求，並自承：「沒錯，我爸爸是原告伯父
     」之情，雖依法不生被告認諾及自認之效力。然原告廖鎮
     雄與被告甲○○前經於94年6月15日上午11時至法務部調查
     局採取檢體鑑定其二人「堂兄弟姐妹關係」，經法務部調
     查局鑑定結果「‧‧‧二、依據遺傳法則推定，廖鎮雄口
     腔棉棒之粒線體DNA序列點位150、152、263、309.1、309.
     2、16129、16172、16189、16249、16257、16261、16278
     、16311及16362之鹼基與甲○○口腔棉棒之各項相對應鹼
     基均矛盾，因此認為廖鎮雄與甲○○不可能為同母系血緣
     關係之人所生，另計算廖鎮雄與甲○○DNA STR十五型別之
     累積堂兄妹關係指數為5.5，因此認為廖鎮雄與甲○○可能
    （機率84.6%）具有堂兄妹之血緣關係」等語，此亦有原告
     所提卷附法務部調查局94.7.7調科肆字第09400289640號函
     乙份可證。是認原告主張廖鎮雄與被告甲○○非親姐弟關
     係，即屬可信。（三）另查原告廖鎮雄確為廖清輝與許玉
     珠所生長子，復經原告所舉證人許楊賢於本94.4.27言詞辯
     論到庭筆錄結證稱「他（指廖鎮雄）的親生父親是廖清輝
     、媽媽是許玉珠」、「（問：為何他的戶籍爸媽是寫廖龍
     和廖陳止？）因為當時日據時代他的父母不能結婚，不曉
     得什麼原因，他們所生的小孩無法報出生，所以才會報他
     伯父廖龍與廖陳止所生。」、「（問：你何以知道？）當
     時許玉珠回來我們許家，常常抱著原告吃奶，是她生的，
     後來不曉得為何糊塗沒有辦回來。」等語及另證人舅舅許
     昭堂於同年6月28日言詞辯論筆錄亦結證稱該原告廖鎮雄的
     親生父母是許玉珠與廖什麼輝，並就該原告小時後，就常
     常帶回來，原告廖鎮雄從小就叫渠等爸爸媽媽，小孩子從
     小就抱回來，還給他吃奶等語為佐，此分有本院上開期日
     之筆錄在卷足認。（四）參以該本院依該原告聲請命被告
     戊○○、庚○○、癸○○、壬○○、辛○○應於94年10月
     11 日至法務部調查局作DNA鑑定是否與原告廖鎮雄為親兄
     弟姐妹關係，然被告戊○○等五人均經合法通知未為到場
     採樣鑑驗，此亦有法務部調查局復函附卷足憑，按依該「
     民事訴訟法第三百四十一條、第三百四十二條第一項、第
     三百四十三條至第三百四十五條、第三百四十六第一項、
     第三百四十七條至第三百五十一條及第三百五十四條之規
     定，於堪驗準用之」、「法院認應證之事實重要，且舉證
     人之聲請正當者，應以裁定命他造提出文書」、「當事人
     無正當理由不從提出文書之命者，法院得審酌情形認他造
     關於該文書之主張或依該文書應證之事實為真實」，此觀
     民事訴訟法第三百六十七條、第三百四十三條、第三百四
     十五條第一項分別定有明文。是法院得以裁定命他造提出
     應受勘驗之標的物，他造若無正當不從提出之命者，法院
     得審酌情形認他造關於該勘驗標的物之主張或依該勘驗標
     的物應證之事實為真實（此從最高法院九十一年度台上字
     第二三六六號民事判決要旨亦明揭「倘此親子血緣鑑定之
     勘驗方法，對親子關係之判定有其科學之依據及可信度，
     自屬上訴人重要且正當之證據方法。然為此親子血緣鑑定
     必須被上訴人本身參與始可，如需被上訴人之血液等，亦
     即勘驗之標的物存在於被上訴人本身，而被上訴人拒絕提
     出時，雖法院不得強令為之，惟依民事訴訟法第三百六十
     七條準用同法第三百四十三條、第三百四十五條第一項規
     定，法院得以裁定命被上訴人提出該應受勘驗之標的物，
     被上訴人若無正當理由不從提出之命者，法院得審酌情形
     認他造即上訴人關於該勘驗標的物之主張或依該勘驗標的
     物應證之事實為真實」亦可認之）。是原告廖鎮雄主張與
     被告戊○○、庚○○、癸○○、壬○○、辛○○間為親兄
     弟姐妹關係，原告廖鎮雄與廖清輝、許玉珠間父母子女關
     係存在，應屬為真。（五）從而，本院綜上開事證所認，
     原告廖鎮雄既為其父廖清輝（民國73年1月14日死亡）、母
     許玉珠（民國84年9月17日死亡）於日據時代所生，雖係前
     於未婚生下原告，然渠等亦有經承認原告為其所生之子，
     並經撫育事實而生有認領在案，此亦有前開證人許昭堂於
     同年6月28日言詞辯論筆錄所結證稱該原告小時後，就常常
     帶回來，原告廖鎮雄從小就叫渠等爸爸媽媽，小孩子從小
     就抱回來，還給他吃奶等語為家境貧寒為憑，惟其戶籍因
     虛偽登記在伯父母廖龍、廖陳止戶籍內，原告廖鎮雄為此
     以其與該廖清輝、許玉珠之間是否具父母子女之法律關係
     ，就原告私法上地位有不安之危險狀態存在，求為確認廖
     龍、廖陳止（均已歿）與原告廖鎮雄父母子女法律關係不
     存在；及確認廖清輝、許玉珠（均已歿）與原告廖鎮雄父
     母子女法律關係存在，均屬有理由，自應准許。
二、至於被告除該甲○○外，經合法通知未於言詞辯論期日到場
    ，雖據渠等所提答辯狀抗辯以就該原告所提與被告甲○○前
    經於94年6月15日上午11時至法務部調查局採取檢體鑑定其
    二人「堂兄弟姐妹關係」，也表示廖鎮雄與甲○○可能是堂
    姊弟，亦可能是同父異母所生云云，並質疑該證人許昭堂所
    言，並提出該「許昭堂提至市府地政處之異議書」及「民刑
    事訴訟狀二份」為證，然查此部份業經原告否認，並抗辯以
    該證人許昭堂與被告戊○○等間之財產糾紛，與本件親子關
    係存在與否，兩者為不同事件等語。本院經衡前述理由一所
    述事證，被告等既拒絕為本件之血緣鑑定以供相互比對本案
    親子關係之爭執，復對於上開證人未能提出何具體反證為駁
    ，依法自難逕為採認所辯之詞，是認被告抗辯應屬無理由。
三、本件事證依上所論已臻明確，兩造其餘攻擊防禦方法，均已
    核本案判決結果不生影響，爰無庸一一再加審認，特此敘明
    。
參、據上論結：原告之訴為有理由，並依民事訴訟法第385條第1
    項、第85條第1項、第78條，判決如主文。
中　　　華　　　民　　　國　　94　　年　　12  月  30  日
                        臺灣板橋地方法院家事法庭
                            法　　　官　楊志勇
前開正本證明與原本無異
如對本判決不服，須於收受判決正本後二十日內向本院提出上訴
狀（須按他造人數附繕本），並繳交上訴裁判費 。
中　　　華　　　民　　　國　　94　　年　　12  月  30  日
                            法院書記官　吳進安
